臺灣高雄地方法院交通事件裁定　　　　96年度交聲字第342 號
原處分機關　高雄市政府
異　議　人　乙○○
　　　　　　　　　　樓
上列異議人即受處分人因違反道路交通管理處罰條例案件，對於
高雄市政府民國96年4 月17日所為之處分（原處分案號：高市府
交裁字第裁32-B00000000號），聲明異議，本院裁定如下：
    主  文
原處分撤銷。
乙○○駕車行經有燈光號誌管制之交岔路口闖紅燈，處罰鍰新臺
幣壹仟捌佰元，並記違規點數參點；又違反處罰條例之行為，拒
絕停車接受稽查而逃逸，處罰鍰新臺幣參仟元，並記違規點數壹
點。
    理  由
一、按汽車駕駛人，行經有燈光號誌管制之交岔路口闖紅燈者，
    ，處新臺幣（下同）1,800 元以上5,400 元以下罰鍰，道路
    交通管理處罰條例第53條定有明文。又按汽車駕駛人，駕駛
    汽車有違反該條例之行為，經交通勤務警察或依法令執行交
    通稽查任務人員制止時，不聽制止或拒絕停車接受稽查而逃
    逸者，除按各該條規定處罰外，處3,000 元以上6,000 元以
    下罰鍰，同條例第60條第1 項亦有明文規定。
二、次按汽車駕駛人闖紅燈或不服指揮稽查而逃逸，當場不能或
    不宜攔截製單舉發者，得對汽車所有人逕行舉發處罰；前項
    逕行舉發，應記明車輛牌照號碼、車型等可資辨明之資料，
    查明汽車所有人姓名或名稱、住址後，製單舉發處罰之，此
    觀同條例第7 條之2 第1 項第1 款、第4 款、第2 項規定自
    明。而逕行舉發違反道路交通管理事件，經汽車所有人依通
    知單之應到案日期前到案，並告知違規駕駛人姓名、身分證
    統一編號及住址者，處罰機關應即另行通知違規駕駛人到案
    依法處理；逾應到案日期，處罰機關應依前開條例第85條第
    3 項規定處罰該汽車所有人，違反道路交通管理事件統一裁
    罰基準及處理細則第24條亦有明文。從而汽車駕駛人違反道
    路交通管理事件，為警當場攔停者，處罰機關固應對汽車駕
    駛人為處罰，然如舉發單位並未當場攔停，而係依前開條例
    第7 條之2 第1 項第1 款、第4 款規定逕行舉發者，此際舉
    發機關僅能依該條第2 項規定，對汽車所有人掣單舉發，倘
    經舉發之汽車所有人在舉發通知單所載應到案日期前到案，
    並告知處罰機關該違規駕駛人姓名、身分證統一編號及住址
    者，處罰機關應即另依前開處理細則第24條規定，處罰該違
    規駕駛人；惟倘汽車所有人未於應到案日期前到案，或雖於
    應到案日期前到案，而未告知處罰機關實際之違規駕駛人者
    ，處罰機關仍應依道路交通管理處罰條例第85條第3 項：「
    本條例關於車輛駕駛人之處罰，如應歸責於車輛所有人者，
    處罰車輛所有人」之規定，處罰汽車所有人。而所謂汽車，
    依同條例第3 條第8 款規定，包括機器腳踏車。
三、本件原處分機關高雄市政府係以：異議人即受處分人乙○○
    所有之車號XB8-598 號重型機車，於民國95年11月21日中午
    12時10分許，由西往東方向行經五福路與大禮街設有燈光號
    誌管制之交岔路口時，闖紅燈直行五福路，適舉發單位高雄
    市政府警察局交通大隊第一中隊第一分隊員警甲○○正在五
    福路由西往東方向接近大成路路口之路邊執勤，發現該機車
    駕駛人違規後即搖動指揮棒並鳴笛示意停車，詎該駕駛人見
    狀，竟拒絕停車接受稽查，並隨即左轉入大成路逃逸。嗣經
    甲○○記下該車牌號碼，查明機車所有人為異議人後，逕行
    以異議人所有上開機車有違反前揭道路交通管理處罰條例第
    53條及第60條第1 項規定之行為製單舉發，並將舉發通知單
    送達異議人後，異議人雖於舉發通知單上所載應到案日期即
    95年12月21日前之95年12月12日向原處分機關提出申訴，惟
    並未告知違規駕駛人之姓名及年籍，經原處分機關函請舉發
    單位調查結果，仍認異議人所有上開機車確有前開違規行為
    ，原處分機關乃於96年4 月17日依前揭道路交通管理處罰條
    例第53條、第60條第1 項、違反道路交通管理事件統一裁罰
    基準及處理細則第43條、第44條、第67條暨違反道路交通管
    理事件統一裁罰標準表之規定，就異議人所有之上開機車闖
    紅燈及逃逸之行為，各裁處異議人罰鍰1,800 元及3,000 元
    。
四、聲明異議意旨略以：異議人並未於上開時間騎車行經前述地
    點，亦無違規情事，何來逃逸可言云云。經查：
    (一)異議人所有之上開機車確於前揭時、地有闖紅燈及拒絕停
      車接受稽查而逃逸等違規行為而為警舉發之事實，業據證
      人甲○○於本院審理中到庭結證稱：伊任職於高雄市政府
      警察局交通警察大隊第一中隊第一分隊，本件交通違規事
      件是伊所舉發，當天伊在五福路與大成路口，也就是站在
      五福路由西往東方向還沒經過大成路口的路邊，執行交整
      職務以疏導交通並取締違規，看到有一位機車駕駛人從五
      福路由西向東方向行駛，經過大禮街口，當時該路口是紅
      燈，但該駕駛人沒有停車，直接闖紅燈，伊就鳴笛攔查，
      該駕駛人不但沒有停下來，反而左轉入大成路，伊就記下
      車牌號碼逕行舉發；伊當天並沒有照相，因為當時只有伊
      一人執勤，事情發生很突然，伊來不及照相，伊當時也沒
      有追該駕駛人，因為伊在該路口控制交通號誌無法離開，
      所以就先記下車牌號碼；因為五福路與大禮街口距離五福
      路與大成路口，僅約100 至150 公尺，而當日天候晴朗，
      光線明亮，且當時五福路東西向均是紅燈，所有車輛都靜
      止，只有該部闖紅燈之機車行駛，加上伊的視力為1.0 ，
      沒有近視，所以伊可以看得很清楚，伊確信伊所記下的車
      牌號碼沒有錯誤；伊當天看到該駕駛人闖紅燈時，伊就鳴
      笛並搖動指揮棒示意該駕駛人停車，伊可以確信該駕駛人
      有聽到鳴笛，因為該駕駛人有回過頭來看伊等語明確（本
      院卷第19至22頁參照）。
    (二)至異議人雖以前揭情詞置辯。惟查，異議人所有之上開機
      車於前揭時、地確有闖紅燈及拒絕停車接受稽查而逃逸之
      事實，已據證人甲○○於本院審理中結證無訛，業如前述
      ，而證人甲○○雖為本件舉發員警，惟其到庭所陳述之上
      開舉發經過，經查尚無違反經驗或論理法則之處，且遍查
      本件卷存證據資料，亦無任何積極證據足以證明證人甲○
      ○所述虛偽，亦無足可顯信證人甲○○陳述不可採之品性
      證據或前科證據存在，自不得僅因證人甲○○為本件開單
      舉發異議人之員警，即遽予否認其上開證述之可信性，況
      證人甲○○與異議人間素昧平生，並無仇隙，而警員執行
      公務時，本身即受有行政懲處責任之監督，且其到庭具結
      作證，更係以刑事責任擔保其證言之真實性，從而，證人
      甲○○之前揭結詞應堪採信確屬事實。另衡酌證人甲○○
      於舉發本件交通違規事件時，其所站立之位置、目睹之距
      離、取締之動機、當時之視力及注意力、當日天候燈光視
      線等節，佐以異議人亦自承上開時間該部機車確在高雄等
      語，益證證人甲○○於舉發本件交通違規時，並無辨識或
      記憶車號錯誤之情形。末異議人辯稱其於上開時間並未騎
      車行經前述地點乙節，縱令屬實，然異議人既自承機車並
      無失竊情形，衡情當日騎乘該機車行經上開地點之人，如
      非異議人本人，亦必係經其同意使用該車之人，異議人理
      應知悉其確實身份，惟異議人於收受舉發通知單向原處分
      機關申訴時，並未表明係第三人使用其機車並將該違規駕
      駛人之姓名、身分證統一編號及住址告知原處分機關，以
      供原處分機關另依法處罰該違規駕駛人，揆諸前揭違反道
      路交通管理事件統一裁罰基準及處理細則第24條、道路交
      通管理處罰條例第85條第3 項規定，自屬可歸責於異議人
      ，是以原處分機關乃處罰該機車所有人即異議人，於法並
      無不合。準此，異議人前揭辯解，均無足採信。本件事證
      明確，異議人所有之上開機車確有於前揭時、地闖紅燈及
      拒絕停車接受稽查而逃逸之違規行為，均洵堪認定。
五、綜上所述，異議人所有之上開機車確有闖紅燈及拒絕停車接
    受稽查而逃逸之違規行為，從而，原處分機關依前揭道路交
    通管理處罰條例第53條、第60條第1 項、違反道路交通管理
    事件統一裁罰基準及處理細則第43條、第44條、第67條暨違
    反道路交通管理事件統一裁罰標準表之規定，各裁處異議人
    罰鍰1,800 元、3,000 元，均核無違誤。惟按汽車駕駛人，
    違反同條例第60條第1 項及第53條之規定者，除依原條款處
    罰鍰外，並應各予以記違規點數1 點及3 點，道路交通管理
    處罰條例第63條第1 項第3 款、第1 款分別定有明文；是原
    處分機關既認定本件異議人係違反同條例第53條第1 項及第
    60 條 第1 項之規定，則除處上開罰鍰外，自應併予記違規
    點數1 點及3 點，惟原裁決處分漏未處罰，於法自有未合，
    且上開記點之處罰，係屬強制規定，無從減免。是本件異議
    人之異議雖無理由，惟原處分既有上開瑕疵，仍屬無可維持
    ，自應由本院將原處分均撤銷，並仍以受處分人有違反道路
    交通管理處罰條例第53條第1 項及第60條第1 項之行為，應
    依同條例第63條第1 項第3 款、第1 款及違反道路交通管理
    事件統一裁罰基準及處理細則所訂之違反道路交通管理事件
    統一裁罰基準表等規定，裁處異議人如主文第2 項所示之罰
    鍰，並記違規點數3 點及1 點，以資適法。
據上論斷，應依道路交通案件處理法第第20條，道路交通管理處
罰條例第53條第1 項、第60條第1 項，裁定如主文。
中　　華　　民　　國　   96　 年　    6　  月　   29  日
　　　　　　　　　交通法庭法　官　陳振嘉
以上正本證明與原本無異。
如不服本裁定，應於收受送達後五日內向本院提出抗告狀。
中　　華　　民　　國　　96　　年　　6 　　月　　29　　日
                          書記官  顏宗貝
